臺灣彰化地方法院刑事判決　　　　　　　 96年度易字第120號
公　訴　人　臺灣彰化地方法院檢察署檢察官
被　　　告　甲○○
上列被告因詐欺案件，經檢察官提起公訴（95年度偵字第10489
號），經本院合議庭裁定由受命法官獨任進行簡式審判程序，茲
判決如下：
    主  文
甲○○幫助意圖為自己不法之所有，以詐術使人將本人之物交付
，處有期徒刑肆月，如易科罰金，以新臺幣壹仟元折算壹日。
    犯罪事實
一、甲○○於民國95年7 月20日適見某報紙夾報廣告刊登收購帳
    戶廣告，雖預見提供自己帳戶存摺、金融卡、密碼及印章，
    供真實姓名、年籍均不詳之成年人使用，可能為真實姓名、
    年籍均不詳之成年人供作犯詐欺取財罪所用之物，竟不違背
    其本意，仍基於幫助該真實姓名、年籍均不詳之成年人犯詐
    欺取財罪之未必故意，將其前於95年7 月7 日向復華商業銀
    行（下稱復華銀行）申辦之帳號0000000000000000號帳戶存
    摺、金融卡及密碼、印章郵寄至臺北市提供予真實姓名、年
    籍均不詳之成年人使用。嗣該取得上開存摺、金融卡、密碼
    及印章之真實姓名、年籍均不詳之人，基於意圖為自己不法
    所有之犯意，於95年9 月6 日上午10時許，由真實姓名、
    年籍均不詳之人以電話聯絡之方式向陳素絹佯稱，欲借款需
    先匯款1 萬元，陳素絹不知有詐，誤信為真而陷於錯誤，於
    95年9 月6 日上午10時46分至設於臺北市○○區○○路30號
    之統一超商附設之中國信託商業銀行自動櫃員機，以轉帳方
    式匯出1 萬元至前開甲○○之復華銀行帳戶內，上開詐欺所
    得之款項於匯入甲○○之前揭帳戶後，即由該真實姓名、年
    籍均不詳之人將款項領出；於95年9 月6 日上午11時40分
    ，由真實姓名、年籍均不詳之人，以電話聯絡之方式向乙○
    ○詐稱，因其同事亟需用錢，需先匯款3 萬元，乙○○不知
    有詐，誤信為真而陷於錯誤，於95年9 月6 日至復華銀行中
    壢分行，以匯款方式匯出3 萬元至前開甲○○之前揭帳戶後
    ，即由該真實姓名、年籍均不詳之人將款項領出。嗣因陳素
    絹、乙○○發現情況有異，始知受騙，並分別於95年9 月6
    日下午5 時30分、95年9 月7 日上午8 時許報警，並經警方
    循線查獲上情。
二、案經彰化縣警察局彰化分局報請臺灣彰化地方法院檢察署檢
    察官偵查起訴。
    理  由
一、本案被告甲○○所犯係死刑、無期徒刑、最輕本刑為3 年以
    上有期徒刑以外之罪，其於準備程序就前揭被訴事實為有罪
    之陳述，經受命法官告知簡式審判程序之旨，並聽取其與公
    訴人之意見後，本院認無不得或不宜改依簡式審判程序進行
    之處，爰依刑事訴訟法第273 條之1 第1 項、第284 條之1
    ，裁定本案由受命法官獨任進行簡式審判程序，合先敘明。
二、上揭犯罪事實，訊據被告甲○○於本院審理中，坦承不諱，
    核與被害人陳素絹、乙○○分別於警訊中陳述明確，復有復
    華銀行顧客基本資料、開戶暨相關服務申請書、存摺交易往
    來明細表、財團法人金融聯合徵信中心查詢資料各1 紙附卷
    可佐，核屬相符。按金融帳戶為個人之理財工具，一般民眾
    皆可以存入最低開戶金額之方式自由申請開設金融帳戶，並
    無任何特殊之限制，且得同時在不同金融機構申請多數存款
    帳戶使用，並無借用他人帳戶使用之必要。而金融存款帳戶
    ，悠關存戶個人財產權益之保障，專屬性甚高，衡諸常理，
    若非與本人有密切關係者，不可能交付個人帳戶存摺及提款
    卡、印章，縱有交付個人帳戶予他人使用之特殊情形，亦必
    會先行瞭解他人使用帳戶之目的始行提供。況以電話通知個
    人資料外洩或其他類似之不法詐騙份子，經常利用他人存款
    帳戶、提款卡以遂行犯行，類此案件在社會上層出不窮，亦
    屢經報章雜誌及其他新聞媒體再三披露，避免此等專屬性甚
    高之物品被不明人士利用為與財產有關之犯罪工具，亦為一
    般生活認知所應有之認識。被告既能填載申請書向復華銀行
    申請帳戶並領取提款卡，且對於警詢、偵訊及本院審理中所
    詢問之問題均能理解陳述，此有警詢、偵訊及本院審判筆錄
    各1 份在卷可查，是被告應是有相當智識及社會經驗之人，
    且被告於本院審理中亦自承不認識該借用帳戶存摺之人，亦
    無約定歸還日期，依社會常情當無可能未加詢問借用理由，
    逕行將上揭物品任由陌生人使用之理；被告將其所有之復華
    銀行帳戶存摺、提款卡及密碼、印章交付予該真實姓名、年
    籍均不詳之成年男子使用等情，縱無證據證明被告明知該真
    實姓名、年籍均不詳之成年男子之犯罪態樣，然就該真實姓
    名、年籍均不詳之成年人嗣後將被告交付之帳戶存摺供詐欺
    之用，顯不違反被告本意，被告自有幫助該真實姓名、年籍
    均不詳之成年人詐欺取財之未必故意。從而，被告上揭自白
    核與前揭事證相符，應可採信，本案罪證明確，被告犯行堪
    予認定。
三、按刑法關於正犯、從犯之區別，本院所採見解，係以其主觀
    之犯意及客觀之犯行為標準，凡以自己犯罪之意思而參與犯
    罪，無論其所參與者是否犯罪構成要件之行為，皆為正犯，
    其以幫助他人犯罪之意思而參與犯罪，其所參與者，苟係犯
    罪構成要件之行為，亦為正犯，必以幫助他人犯罪之意思而
    參與犯罪，其所參與者又為犯罪構成要件以外之行為，始為
    從犯（最高法院25年上字第2253號判例要旨參照）。按（修
    正前）連續幫助與幫助連續為不同之犯罪態樣，如基於概括
    犯意，多次幫助他人犯罪，為（修正前）連續幫助，該幫助
    者有多次犯罪行為；如以一幫助行為，幫助他人連續犯罪，
    則為幫助連續，就幫助犯而言，僅有1 次犯罪行為（最高法
    院86年度臺上字第5680號、87年度臺上字第3865號判決要旨
    參照）。是如以一幫助行為，幫助他人為數次犯罪，就幫助
    犯而言，僅有1次犯罪行為。經查：
  (一)上揭該收受存摺等物之真實姓名、年籍均不詳之成年男子、
    ，基於意圖為自己不法所有之犯意，施用詐術，使被害人陳
    素絹、乙○○陷於錯誤，而將本人之財物交付，該上揭真實
    姓名、年籍均不詳之人所為，均係犯刑法第339 條第1 項之
    詐欺取財罪。
  (二)被告基於幫助詐欺取財犯意，提供上開帳戶存摺、金融卡及
    密碼、印章予上揭真實姓名、年籍均不詳之成年男子，意圖
    為自己不法之所有，以詐術使被害人陷於錯誤，而匯款至被
    告所提供之上揭帳戶，並無證據證明被告有參與詐欺取財犯
    行之構成要件行為，是被告顯係以幫助他人為詐欺取財犯罪
    之意思，其所參與者僅係提供前開存摺、金融卡、密碼及印
    章等資料，亦即參與犯罪構成要件以外之行為，依前開說明
    ，被告提供帳戶1 次幫助上揭真實姓名、年籍均不詳之人，
    分別向被害人陳素絹、乙○○詐欺取財，自應論以被告幫助
    詐欺取財罪。核被告所為，係犯刑法第30條第1 項前段、刑
    法第339 條第1 項之幫助詐欺取財罪。被告幫助他人犯前開
    罪名，爰依刑法第30條第2 項之規定，按正犯之刑減輕之。
四、爰審酌被告明知目前社會上以各種方式詐財之惡質歪風猖獗
    ，令人防不勝防，復加以詐財者多借用人頭帳戶致警方追緝
    困難，詐欺事件層出不窮，手法日益翻新，竟甘願淪為提供
    自己之金融帳戶，以供他人逃避犯罪之查緝，嚴重破壞社會
    治安及有礙金融交易秩序，助長犯罪歪風，並增加追緝犯罪
    之困難，造成上揭被害人之前開損失，原應從重量刑，然被
    告於本院審理中坦承犯行等一切情狀，量處如主文所示之刑
    ，並諭知易科罰金之折算標準，以示懲儆。又被告交付予該
    真實姓名、年籍均不詳之成年男子之前開銀行存摺（含金融
    卡）及印章，雖係被告供犯罪所用之物，然既已交付該真實
    姓名、年籍均不詳之成年男子使用，且並無約定交還之時間
    ，顯見被告已有移轉其所有權予該真實姓名、年籍均不詳之
    成年男子之意。從而，上揭物品既非被告所有，且均非違禁
    物，爰不另宣告沒收。又所謂幫助犯係指就他人之犯罪加以
    助力，使其易於實施之積極的或消極的行為而言。其犯罪態
    樣與實施犯罪之正犯有異，其所處罰者，乃其提供助力之行
    為本身，而非正犯實施犯罪之行為。因此幫助犯不適用責任
    共同之原則，對正犯所有供犯罪所用或因犯罪所得之物，勿
    庸併為沒收之宣告（最高法院88年度臺上字第6234號判決要
    旨參照）。是前開銀行存摺（含提款卡）及印章雖係上揭真
    實姓名、年籍均不詳之成年男子所有供犯罪所用之物，對於
    幫助犯之被告，自毋庸宣告沒收，附此敘明。
據上論斷，應依刑事訴訟法第273 條之1 第1 項、第299 條第1
項前段，刑法第30條第1 項前段、第2 項、第339 條第1 項、第
47條第1 項、第41條第1 項前段，刑法施行法第1 條之1 第1 項
、第2 項前段，判決如主文。
本案經檢察官吳芙如到庭執行職務。
中　　華　　民　　國　　96　　年　　1 　　月　　31　　日
                  刑事第八庭          法　官    唐中興
以上正本證明與原本無異。
如不服本判決，應於判決送達後十日內向本院提出上訴狀 (須附
繕本 )。
告訴人或被害人對於判決如有不服具備理由請求檢察官上訴者，
其上訴期間之計算係以檢察官收受判決正本之日期為準。
中　　華　　民　　國　　96　　年　　2 　　月　　5　　日
                                      書記官    施惠卿
【附錄本案判決論罪科刑法條全文】：
中華民國刑法第339條
意圖為自己或第3 人不法之所有，以詐術使人將本人或第3 人之
物交付者，處5 年以下有期徒刑、拘役或科或併科1,000 元以下
罰金。
以前項方法得財產上不法之利益或使第3人得之者，亦同。
前2項之未遂犯罰之。
